臺灣高等法院刑事判決
110年度上更一字第42號
上  訴  人  
即  被  告  吳榮福



義務辯護人  李樂濟律師
上列上訴人即被告因違反毒品危害防制條例案件，不服臺灣新北
地方法院109年度訴緝字第5號，中華民國109年5月14日第一審判
決（起訴案號：臺灣新北地方檢察署107年度毒偵字第5516號、1
07年度偵字第18228號、第22152號），提起上訴，本院判決後，
經最高法院發回，本院更行判決如下：
    主  文
上訴駁回。
    事實及理由
一、本件檢察官起訴被告甲○○涉犯毒品危害防制條例第10條第2
    項施用第二級毒品、同條例第11條第4項持有第二級毒品純
    質淨重20公克以上及同條例第4條第2項販賣第二級毒品罪嫌
    ，經原審認定被告犯毒品危害防制條例第4條第2項販賣第二
    級毒品罪（2罪）、同條例第10條第2項施用第二級毒品罪、
    同條例第11條第4項持有第二級毒品純質淨重20公克以上之
    罪，被告不服提起上訴後，於民國109年8月17日就施用第二
    級毒品罪、持有第二級毒品純質淨重20公克以上之罪部分撤
    回上訴確定（見本院109年度上訴字第2313號卷第107頁），
    本院於109年9月29日以109年度上訴字第2313號判決駁回被
    告就販賣第二級毒品部分之上訴，被告復提起上訴，經最高
    法院以110年度台上字第1090號判決撤銷發回本院，是本院
    自僅就被告涉犯毒品危害防制條例第4條第2項販賣第二級毒
    品罪（共2罪）之事實進行審理，合先敘明。
二、本案經本院審理結果，認原審以被告此部分係犯毒品危害防
    制條例第4條第2項販賣第二級毒品罪（共2罪），且因符合
    累犯之要件，依刑法第47條第1項規定均予加重其刑，復因
    符合毒品危害防制條例第17條第2項偵審自白之要件，而均
    予以減輕其刑，並依法先加後減後，就其所為各次販賣第二
    級毒品之犯行，分別量處有期徒刑4年，並定應執行刑為有
    期徒刑4年6月，另就未扣案犯罪所得共新臺幣（下同）1萬2
    000元宣告沒收或追徵，就扣案如原判決附表二編號3之行動
    電話（含SIM卡2張）宣告沒收，核其此部分之認事用法及量
    刑均無不當，並引用第一審判決書記載之事實、證據及理由
    （如附件）。
三、被告上訴意旨略以：被告坦承犯行，但被告於偵查時已供出
    此部分上游為乙○○，請求依毒品危害防制條例第17條第1項
    之部分減輕刑度云云。
四、按量刑之輕重，係屬事實審法院得依職權自由裁量之事項，
    苟已斟酌刑法第57條各款所列情狀，而未逾越法定刑度，不
    得遽指為違法（最高法院72年台上字第6696號判決意旨參照
    ）。且法院對於被告為刑罰裁量時，必須以行為人之罪責為
    依據，而選擇與罪責程度相當之刑罰種類，並確定與罪責程
    度相稱之刑度。縱使基於目的性之考量，認定有犯罪預防之
    必要，而必須加重裁量時，亦僅得在罪責相當性之範圍內加
    重，不宜單純為強調刑罰之威嚇功能，而從重超越罪責程度
    為裁判，務求「罪刑相當」。且在同一犯罪事實與情節，如
    別無其他加重或減輕之原因，下級審量定之刑，亦無過重或
    失輕之不當情形，則上級審法院對下級審法院之職權行使，
    原則上應予尊重（最高法院85年度台上字第2446號判決意旨
    參照）。
五、經查：
  ㈠被告於警詢、偵查、原審準備程序及審理時、本院準備程序
    及審理時均已坦承犯行，並有原審判決所引用之證據在卷可
    佐，足認被告此部分確係犯毒品危害防制條例第4條第2項販
    賣第二級毒品罪（共2罪）甚明。原審以被告罪證明確，依
    累犯之規定均予加重其刑，且因偵審自白，依毒品危害防制
    條例第17條第2項之規定均予減輕其刑，並依法先加後減後
    ，另詳細審酌被告正值青壯，不思以正途獲取所需，明知毒
    品危害身心甚劇，且一經成癮，甚且影響社會治安，危害深
    遠，竟無視政府制定毒品危害防制條例杜絕毒品犯罪之禁令
    ，販賣第二級毒品欲藉以牟利，將助長施用毒品行為更形猖
    獗，致使施用毒品者沈迷於毒癮而無法自拔，直接戕害國民
    身心健康，間接危害社會、國家，所為應予非難，兼衡被告
    於偵查及審理中均坦承犯行，惟經本院多次傳拘未到，發布
    通緝緝獲後始審結之犯後態度，復參酌被告之素行，及其國
    中畢業之智識程度、業工而家庭經濟勉持之生活狀況等一切
    情狀，就其所為2次販賣第二級毒品之犯行分別量處有期徒
    刑4年，定應執行刑為有期徒刑4年6月，另就未扣案犯罪所
    得共1萬2000元宣告沒收或追徵，就扣案如原判決附表二編
    號3之行動電話（含SIM卡2張）宣告沒收，已詳予斟酌刑法
    第57條各款所列情形，並具體說明量刑之理由，核無逾越法
    定刑度，或濫用自由裁量權限之違法或不當之情事。
  ㈡被告雖主張其就本件2次販賣第二級毒品甲基安非他命犯行均
    已供出上游為乙○○；然依卷附被告之偵訊筆錄，被告於107
    年6月8日偵查時供稱：107年3月26日晚間7點，我有去臺北
    市內湖區國道高速公路東湖交流道旁，幫安心拿毒品安非他
    命給繆振武，因為我當時去找安心，繆振武打給安心要買毒
    品，就透過我送過去，繆振武說錢已經匯給安心，107年4月
    10日晚間8時，我開車去新北市○○區○○路0段000巷0號裕城水
    泥廠，是繆振武跟我借6000元，我當時沒有帶毒品，也沒有
    拿毒品給他等語（見臺灣新北地方檢察署107年度偵字第182
    28號卷〈下稱偵字卷〉第80頁反面）、於107年7月2日偵查時
    供稱：我承認有於107年3月26日晚上7點，在東湖交流道旁
    ，及107年4月10日晚間8點，在土城區裕城水泥廠，販賣毒
    品給繆振武，本案查獲當時扣得之毒品來源是跟安心買的，
    就是乙○○，我於107年6月8日下午4點，至新北市○○區○○路00
    號向乙○○購買1兩半的第二級毒品甲基安非他命等語（見偵
    字卷第95頁反面），可知被告明確供述向乙○○購買第二級毒
    品甲基安非他命之時間為107年6月8日，均在被告本案於107
    年3月26日、107年4月10日販賣第二級毒品予繆振武之後。
    而被告最初雖供稱其於107年3月26日係幫乙○○拿第二級毒品
    甲基安非他命予繆振武，但其亦供述於107年4月10日並沒有
    拿第二級毒品甲基安非他命予繆振武，嗣後再改稱有前開2
    次販賣第二級毒品甲基安非他命之犯行，則被告於107年3月
    26日、107年4月10日販賣第二級毒品甲基安非他命予繆振武
    時，該第二級毒品甲基安非他命之來源是否確實係乙○○，本
    屬有疑。又被告於107年6月7日晚間9時56分許，在桃園市○○
    區○○路000巷0號前為警查獲時，所扣得之行動電話1支業已
    遺失，有新北市政府警察局中和分局偵查隊警員職務報告可
    參（見臺灣新北地方法院107年度訴字第743號卷第131頁）
    ，乙○○於另案遭扣案之行動電話則經臺灣新北地方檢察署（
    下稱新北地檢署）處分拍賣，亦有新北地檢署檢察官扣押（
    沒收）物品處分命令、本院公務電話查詢紀錄表可佐（見本
    院卷第235頁至第237頁），已無法進一步就渠等行動電話內
    之通聯資料、通訊軟體對話內容予以查證；依證人乙○○於本
    院審理時證稱：107年6月10日我被警察帶走，是因為販賣毒
    品給被告，我只有在107年6月7日那次販賣毒品給被告而已
    ，是我一個朋友帶他來的，那次是我第一次跟被告見面，之
    前都沒有跟被告用手機聯絡過，也沒有請被告幫我拿過毒品
    給任何人等語（見本院卷第258頁至第260頁），復僅可證明
    被告有於107年6月7、8日向乙○○購買第二級毒品甲基安非他
    命之事實，是在卷內並無任何積極證據可佐證之情形下，尚
    難遽認被告上開空言辯稱已供出本案2次販賣第二級甲基安
    非他命之上游為乙○○，請求依法減刑云云可採。
  ㈢按行為後法律有變更者，適用行為時之法律。但行為後之法
    律有利於行為人者，適用最有利於行為人之法律，刑法第2
    條第1項定有明文。被告行為後，毒品危害防制條例第4條第
    2項、第17條第2項之規定業經修正，並經總統於109年1月15
    日公布，於同年7月15日施行，修正前毒品危害防制條例第4
    條第2規定「製造、運輸、販賣第二級毒品者，處無期徒刑
    或7年以上有期徒刑，得併科新臺幣1000萬元以下罰金」，
    修正後則規定「製造、運輸、販賣第二級毒品者，處無期徒
    刑或10年以上有期徒刑，得併科新臺幣1500萬元以下罰金」
    ，經比較新舊法結果，修正後毒品危害防制條例第4條第2項
    規定雖未更動販賣第二級毒品罪之構成要件及得科處之法定
    刑種，然已將有期徒刑、罰金刑上限提高，自以修正前毒品
    危害防制條例第4條第2項之規定對被告較為有利；而修正前
    毒品危害防制條例第17條第2項規定「犯第4條至第8條之罪
    於偵查及審判中均自白者，減輕其刑」，修正後則規定「犯
    第4條至第8條之罪於偵查及歷次審判中均自白者，減輕其刑
    」，經比較新舊法結果，修正後毒品危害防制條例第17條第
    2項規定犯販賣第二級毒品罪者，須於偵查及「歷次」審判
    中均自白，方得依該條規定減輕其刑，相較於修正前除偵查
    中自白外，僅須於審判中曾經自白即可減刑之規定而言，自
    以修正前毒品危害防制條例第17條第2項之規定對被告較為
    有利。是依刑法第2條第1項前段規定，本件自應適用被告行
    為時即修正前毒品危害防制條例第4條第2項、第17條第2項
    之規定論處。原審雖未及審酌及此，然本件既均係適用修正
    前毒品危害防制條例第4條第2項、第17條第2項之規定，於
    判決結果即不生影響，爰予以補充之。
據上論斷，應依刑事訴訟法第368條、第373條，判決如主文。
本案經檢察官劉新耀提起公訴，檢察官林奕彣到庭執行職務。
中　　華　　民　　國　　110 　年　　5 　　月　　26　　日
                  刑事第四庭  審判長法　官  陳筱珮
                                    法　官  吳元曜
                                    法　官  羅郁婷
以上正本證明與原本無異。
如不服本判決，應於收受送達後20日內向本院提出上訴書狀，其
未敘述上訴之理由者並得於提起上訴後20日內向本院補提理由書
（均須按他造當事人之人數附繕本）「切勿逕送上級法院」。
                                    書記官  蔡易霖
中　　華　　民　　國　　110 　年　　5 　　月　　26　　日
附錄：本案論罪科刑法條全文
毒品危害防制條例第4 條
製造、運輸、販賣第一級毒品者，處死刑或無期徒刑；處無期徒
刑者，得併科新臺幣2 千萬元以下罰金。
製造、運輸、販賣第二級毒品者，處無期徒刑或7 年以上有期徒
刑，得併科新臺幣1 千萬元以下罰金。
製造、運輸、販賣第三級毒品者，處7 年以上有期徒刑，得併科
新臺幣7 百萬元以下罰金。
製造、運輸、販賣第四級毒品者，處5 年以上12年以下有期徒刑
，得併科新臺幣3 百萬元以下罰金。
製造、運輸、販賣專供製造或施用毒品之器具者，處1 年以上7
年以下有期徒刑，得併科新臺幣1 百萬元以下罰金。
前五項之未遂犯罰之。

附件
臺灣新北地方法院刑事判決　　　　　　　109年度訴緝字第5號
公　訴　人　臺灣新北地方檢察署檢察官
被　　　告　甲○○　男　40歲（民國00年0月0日生）
                    身分證統一編號：Z000000000號
                    住雲林縣○○鄉○○村○○○00○0號
                    居桃園市○○區○○路000巷0號2樓
                    （現另案在法務部○○○○○○○○○○
                    ○執行中）
指定辯護人  本院公設辯護人彭宏東
上列被告因違反毒品危害防制條例案件，經檢察官提起公訴（10
7 年度毒偵字第5516號、107 年度偵字第18228 號、第22152 號
），本院判決如下：
    主  文
甲○○販賣第二級毒品，累犯，處有期徒刑肆年；扣案如附表二
編號3 所示之物沒收；未扣案犯罪所得新臺幣陸仟元沒收，於全
部或一部不能沒收或不宜執行沒收時，追徵其價額。又販賣第二
級毒品，累犯，處有期徒刑肆年；扣案如附表二編號3 所示之物
沒收；未扣案犯罪所得新臺幣陸仟元沒收，於全部或一部不能沒
收或不宜執行沒收時，追徵其價額。又施用第二級毒品，累犯，
處有期徒刑肆月，如易科罰金，以新臺幣壹仟元折算壹日；扣案
如附表二編號2 所示之物（含毒品包裝袋）沒收銷燬（毒品鑑定
用罄部分除外）；扣案如附表二編號4 至5 所示之物均沒收。又
持有第二級毒品純質淨重二十公克以上，累犯，處有期徒刑肆月
，如易科罰金，以新臺幣壹仟元折算壹日；扣案如附表二編號1
所示之物（含毒品包裝袋）沒收銷燬（毒品鑑定用罄部分除外）
。上開不得易科罰金之有期徒刑部分，應執行有期徒刑肆年陸月
；得易科罰金之有期徒刑部分，應執行有期徒刑陸月，如易科罰
金，以新臺幣壹仟元折算壹日。
    事  實
一、甲○○明知甲基安非他命係毒品危害防制條例第2 條第2 項第
    2 款所列管之第二級毒品，不得非法販賣、施用或持有，竟
    分別為下列行為：
  ㈠基於販賣第二級毒品甲基安非他命（下稱甲基安非他命）以
    營利之犯意，以其所持用之門號0000000000號、0000000000
    號行動電話連接網際網路，使用LINE通訊軟體為聯繫工具，
    於附表一各編號所示之時間、地點，以各編號所示交易方式
    、重量及價格，販賣甲基安非他命予繆振武共2 次。
  ㈡基於施用甲基安非他命之犯意，於民國107 年6 月6 日14時
    許，在其桃園市○○區○○路000 巷0 號2 樓居所內，以將甲基
    安非他命置於玻璃球吸食器內燒烤吸食氣體之方式，施用甲
    基安非他命1 次。
  ㈢基於持有甲基安非他命純質淨重20公克以上之犯意，於107年
    6 月7 日16時許，在新北市○○區○○路00號旁，以新臺幣（下
    同）35,000元之代價，向乙○○（所涉販賣第二級毒品部分，
    業經本院以107 年度訴字第1085號判決判處有期徒刑4 年確
    定）購買如附表二編號1 所示之甲基安非他命5 包（總毛重
    48.6公克，純質淨重已達20公克以上）而持有之。
二、嗣於107 年6 月7 日21時56分許，為警持臺灣新北地方檢察
    署檢察官所核發之拘票，至甲○○上址居所進行拘提，並經其
    同意搜索後，扣得如附表二編號1 、2 所示之毒品（毒品種
    類與重量各如附表二所示），及供甲○○販賣毒品所用，如附
    表二編號3 所示之行動電話（含SIM 卡2 張），與供其施用
    毒品所用，如附表二編號4 至5 所示之吸食器、玻璃球等物
    。復經警採集甲○○之尿液送驗後，結果呈安非他命、甲基安
    非他命陽性反應，而悉上情。
三、案經新北市政府警察局中和分局（下稱中和分局）報請臺灣
    新北地方檢察署檢察官偵查起訴。
    理  由
壹、證據能力方面：
    本判決下列所引用被告以外之人於審判外之陳述，檢察官、
    被告及辯護人，於本院審理時對於其證據能力均不爭執，且
    迄於言詞辯論終結前亦未聲明異議，且辯護人於本院準備程
    序明確表示對於證據之證據能力沒有意見，同意作為證據等
    語（見本院107 年度訴字第743 號卷，下稱本院訴字卷，第
    90頁），本院審酌上開證據資料作成時之情況，尚無違法不
    當及證明力明顯過低之瑕疵，而認為以之作為證據應屬適當
    ，依刑事訴訟法第159 條之5 規定，均有證據能力。其餘認
    定本案犯罪事實之非供述證據，查無違反法定程序取得之情
    ，依刑事訴訟法第158 條之4 規定反面解釋，亦具證據能力
    。
貳、實體方面：
一、認定犯罪事實所憑證據及理由：
  ㈠就事實欄一㈠部分：
  ⒈上揭事實欄一㈡部分，業據被告甲○○於偵訊、本院訊問、準備
    程序及審理時均坦承不諱（見臺灣新北地方檢察署107年度
    偵字第18228 號卷，下稱偵字卷，第95頁至96頁；本院訴字
    卷第30頁、89頁；本院109 年度他字第5 號卷，下稱本院他
    字卷，第65頁；本院109 年度訴緝字第5 號卷，下稱本院訴
    緝卷，第70頁），核與證人即購毒者繆振武於警詢中陳述及
    偵查中具結證述之情節相符（見臺灣新北地方檢察署107 年
    度他字第2850號卷，下稱新北檢他字卷，第8 頁至9 頁、10
    頁反面至11頁、12頁反面至13頁；偵字卷第74頁反面至75頁
    ），並有被告與繆振武間之LINE通話軟體訊息紀錄譯文暨翻
    拍照片、路口監視器翻拍照片、扣案如附表二編號3 所示用
    以聯絡販毒之行動電話之照片等件（見新北檢他字卷第15頁
    至40頁；偵字卷第37頁）在卷可稽，及上開行動電話（含SI
    M 卡）扣案可佐，是上揭補強證據已足證被告前開任意性自
    白與事實相符。
  ⒉按販賣毒品係違法行為，非可公然為之，且有其獨特之販售
    通路及管道，復無公定價格，容易增減分裝之份量，而每次
    買賣之價量，可能隨時依雙方關係深淺、資力、需求量及對
    行情之認知、來源是否充裕、查緝鬆嚴、購買者被查獲時供
    述購買對象之可能風險評估等，而異其標準，非可一概而論
    。而販賣毒品罪係重罪，設若無利可圖，衡情一般持有毒品
    之人當無輕易將所持有之毒品轉售他人而甘冒於再次向他人
    購買時，被查獲移送法辦並受長期自由刑或生命刑剝奪危險
    之理，且不論係以何包裝之毒品，均可任意分裝或增減其份
    量，而每次買賣之價量，亦隨前述因素而為機動地調整。從
    而販賣之利得，一般除被告坦承犯行或價量俱臻明確外，委
    難察得實情，惟販賣之人從價差或量差中牟利之方式雖異，
    然其販賣行為在意圖營利則同一。且本件被告於本院訊問程
    序中供稱：伊從繆振武那邊1 次賺1 千元，總共賺2 千元等
    語（見本院訴字卷第30頁），顯見被告販賣甲基安非他命予
    繆振武，主觀上有營利之意圖甚明。
  ㈡上揭事實欄一㈡、㈢部分，則據被告於警詢、偵訊、本院訊問
    、準備程序及審理時均坦承不諱（見偵字卷第5 頁至6 頁、
    79頁至80頁、102 頁；本院訴字卷第30頁、89頁；本院他字
    卷第65頁；本院訴緝卷第70頁），且被告於107 年6 月8日
    為警採集尿液送驗（檢體編號：E0000000），經送請台灣檢
    驗科技股份有限公司以EIA 酵素免疫分析法初步檢驗，並以
    GC/MS 氣相層析/ 質譜儀法、LC/MS/MS液相層析串聯質譜儀
    確認檢驗結果，確呈安非他命、甲基安非他命陽性反應，有
    該公司出具之107 年6 月26日UL/2018/00000000號濫用藥物
    檢驗報告，及勘察採證同意書、新北市政府警察局受採集尿
    液檢體人姓名及檢體編號對照表各1 份附卷可憑（見偵字卷
    第61頁至62頁、104 頁），另被告遭警查獲時，尚經扣得如
    附表二編號1 至2 所示之第二級毒品，及供被告施用毒品所
    用，如附表二編號4 至5 之吸食器、玻璃球等物，有臺灣新
    北地方檢察署檢察官拘票、自願受搜索同意書、中和分局搜
    索扣押筆錄、扣押物品目錄表、查獲現場及扣案物照片等件
    （見偵字卷第26頁至33頁、36頁、38至43頁、60頁）附卷可
    查，復有上開物品扣案足資佐證。而該等查扣之毒品送鑑驗
    後，確實檢出如附表二編號1 至2 備註欄所示之第二級毒品
    反應，重量及純度亦如附表二編號1 至2 備註欄所示乙情，
    有臺北榮民總醫院107 年7 月23日北榮毒鑑字第C0000000號
    毒品成分鑑定書、同院107 年7 月30日北榮毒鑑字第C00000
    00-Q號毒品純度鑑定書各1 份存卷可參（見偵字卷第103頁
    、105 頁）。綜上，應認被告就事實欄一㈡、㈢部分之任意性
    自白與事實相符，堪予採信。
  ㈢綜上所述，本件事證明確，被告犯行均堪以認定，應依法論
    科。
二、論罪科刑：
  ㈠按「附命緩起訴」後，5 年內再犯施用第一級或第二級毒品
    者，因其事實上已接受等同「觀察、勒戒」處遇，顯見再犯
    率甚高，原規劃之制度功能已無法發揮成效，自得依毒品危
    害防制條例第23條第2 項或第24條第2 項規定之相同法理，
    逕行提起公訴，無再依毒品危害防制條例第20條第1 項重為
    聲請觀察、勒戒必要。否則若被告心存僥倖，有意避險，選
    擇對其較有利之戒癮治療，如有再犯，又可規避直接起訴之
    規定，自與法律規範目的有悖。是倘被告犯毒品危害防制條
    例第10條之罪，經檢察官先為附命完成戒癮治療之緩起訴處
    分後，5 年內再犯同條之罪者，自無從再行適用同條例第20
    條第1 項聲請法院裁定觀察、勒戒之處遇規定（最高法院10
    4 年第2 次刑事庭會議決議可資參照）。經查，被告前於10
    5 年間因施用毒品案件，經臺灣新北地方檢察署檢察官以10
    5 年度毒偵字第3356號為附命完成戒癮治療之緩起訴處分確
    定，緩起訴期間自105 年6 月14日起至106 年12月13日止，
    嗣經該署檢察官以105 年度撤緩字第794 號為撤銷緩起訴處
    分確定並提起公訴，由本院以106 年度簡字第1188號判決判
    處有期徒刑3 月確定，此有臺灣高等法院被告前案紀錄表1
    份附卷可稽，堪認被告事實上已接受等同「觀察、勒戒」之
    處遇，是被告5 年內再犯本件施用第二級毒品犯行，揆諸上
    開說明，自毋庸再行聲請觀察、勒戒，應依法追訴處罰。
  ㈡按甲基安非他命係毒品危害防制條例第2 條第2 項第2 款所
    稱之第二級毒品，不得非法販賣、施用或持有。是核被告就
    事實欄一㈠所為，均係犯毒品危害防制條例第4 條第2 項之
    販賣第二級毒品罪；就事實欄一㈡所為，係犯同條例第10條
    第2 項之施用第二級毒品罪；又被告所持有如附表二編號1
    所示之甲基安非他命5 包，雖未單獨秤重，然與附表二編號
    2 所示之甲基安非他命1 包合併秤重及鑑定純度，純質淨重
    已達45.6907 公克，縱將如附表二編號2 所示毛重為2.9 公
    克之甲基安非他命部分（見偵字卷第33頁中和分局扣押物品
    目錄表）扣除，仍遠逾毒品危害防制條例第11條第4 項所定
    純質淨重20公克以上，是核被告就事實欄一㈢所為，另涉犯
    毒品危害防制條例第11條第4 項之持有第二級毒品純質淨重
    20公克以上之罪。被告於販賣第二級毒品前，持有第二級毒
    品部分之犯行，為其後販賣之高度行為所吸收；其施用毒品
    前持有第二級毒品之行為，為施用之高度行為所吸收，均不
    另論罪。再被告所犯如事實欄一㈠所示販賣第二級毒品罪（
    共2 罪），與事實欄一㈡所示施用第二級毒品罪、事實欄一㈢
    所示持有第二級毒品純質淨重20公克以上之罪間，犯意各別
    ，行為互殊，應分論併罰。
  ㈢刑之加重減輕：
  ⒈被告前因施用毒品案件，經臺灣新北地方檢察署檢察官以105
     年度毒偵字第3356號為附戒癮治療之緩起訴處分確定，緩
    起訴期間自民國105 年6 月14日至同年12月13日，嗣因於緩
    起訴期間內又犯施用毒品案件，經同署檢察官以105 年度撤
    緩字第794 號撤銷上開緩起訴處分，並以106 年度撤緩毒偵
    字第43號聲請簡易判決處刑，經本院以106 年度簡字第1188
    號判決判處有期徒刑3 月確定；再因施用毒品案件，經本院
    以105 年度簡字第6515號判決判處有期徒刑3 月、3 月，定
    應執行有期徒刑5 月確定，上開二案復經本院以106 年度聲
    字第2034號裁定定應執行有期徒刑7 月確定，於106 年7 月
    26日易科罰金執行完畢，有被告之臺灣高等法院被告前案紀
    錄表可憑，其於5 年內故意再犯本案有期徒刑以上之罪，均
    已符刑法第47條第1 項之累犯要件，復經審酌前案之犯罪類
    型及執行方式、前案執行完畢日距離本案犯罪之時間、前案
    與後案之罪質是否相同、所侵害者是否為具有不可替代性、
    不可回復性之個人法益或其他重大法益、被告有無明顯之反
    社會性格等一切情狀後，認被告構成累犯之犯罪紀錄原係施
    用毒品罪，竟於前案執行完畢後未滿1 年又犯本件毒品相關
    犯罪，甚至變本加厲而涉犯販毒重罪，符合累犯者有其特別
    惡性及對刑罰反應力薄弱之立法理由，如加重其法定最低度
    刑，尚不至於使「行為人所受的刑罰」超過「其所應負擔罪
    責」，爰就被告本件所犯之罪，依司法院大法官會議釋字第
    775 號解釋意旨及刑法第47條第1 項規定，均加重其刑（法
    定刑為無期徒刑部分，不得加重）。
  ⒉按犯毒品危害防制條例第10條之罪，供出毒品來源，因而查
    獲其他正犯或共犯者，減輕或免除其刑，同條例第17條第1
    項定有明文。考其立法意旨在於鼓勵被告具體提供其毒品上
    游，擴大追查毒品來源，俾有效斷絕毒品之供給，以杜絕毒
    品泛濫，故祇須被告願意供出毒品來源之上手，因而查獲其
    他正犯或共犯者，即可邀減輕或免除其刑之寬典。然所謂「
    供出毒品來源，因而查獲」，係指被告供出毒品來源之有關
    資料，諸如前手之姓名、年籍、住居所、或其他足資辨別之
    特徵等，使調查或偵查犯罪之公務員因而對之發動調查或偵
    查並「破獲」者而言。申言之，被告之「供出毒品來源」，
    與調查或偵查犯罪之公務員對之發動調查或偵查並進而查獲
    之間，論理上須具有先後且相當之因果關係，非謂被告一有
    「自白」、「指認」毒品來源之人，即得依上開規定予以減
    刑（最高法院97年度台上字第1475號、98年度台上字第6331
    號、99年度台上字第7729號判決意旨參照）。又毒品危害防
    制條例第17條第1 項關於供出毒品來源，減免其刑寬典之規
    定，其中所稱「供出毒品來源」，依其文義及立法目的解釋
    ，係指供出與其所犯罪有關的「本案毒品來源」而言，且須
    具有先後因果關係的關聯性存在，始足當之。若被告所供出
    的資訊，與自己所犯的「本案」無關，僅能認為提供「他案
    」線報，而與本案無關聯性，縱然警方因而查獲他案的正犯
    或共犯，祇能就其和警方合作的犯罪後態度，於本案量刑時
    加以斟酌，尚不能逕依上揭規定予以減輕或免除其刑（最高
    法院109 年度台上字第1360號判決意旨參照）。經查：
  ⑴被告於警詢中具體指證於107 年6 月「8 日」（此應屬「7日
    」之誤載，業經本院於另案判決中更正，下同）16時許，在
    新北市○○區○○路00號向「乙○○」購毒，嗣警方確因被告上開
    供述而查獲該毒品來源即案外人乙○○涉犯販賣第二級毒品罪
    ，並為乙○○就被告所指證坦承不諱，該案嗣經臺灣新北地方
    檢察署檢察官以107 年度偵字第18574 號、107 年度偵字第
    21217 號，就於107 年6 月7 日販賣甲基安非他命予被告部
    分提起公訴，並經本院以107 年度訴字第1085號判決就該部
    分判處有期徒刑4 年確定等情，有中和分局107 年6 月21新
    北警中刑字第1073549950號報告書、該案起訴書與判決書（
    見偵字卷第106 頁至107 頁；本院訴緝卷第43頁至57頁），
    及乙○○之臺灣高等法院被告前案紀錄表附卷可佐。揆諸前揭
    說明，本院應可由被告所述向乙○○購買毒品之時間，合理認
    定被告就事實欄一㈢部分之毒品來源為乙○○，且查獲乙○○與
    被告上開供述有因果關係，則被告所為如事實欄一㈢部分持
    有第二級毒品純質淨重20公克以上之罪犯行，當有毒品危害
    防制條例第17條第1 項規定之適用。又毒品危害防制條例第
    17條第1 項固規定減輕或免除其刑，惟綜觀被告犯罪情節及
    其供出毒品來源之情狀，本院認尚不足以免除其刑，故予以
    減輕其刑。
  ⑵至被告及辯護人雖稱：如事實欄一㈠、㈡所示販賣及施用毒品
    部分，毒品來源亦是乙○○云云。惟查，依上開卷內證據資料
    所示，被告僅有具體指證自107 年6 月7 日向乙○○購買毒品
    之事實，就其他部分未提出相關證據資料以實其說，則本件
    雖依被告供述而查獲乙○○其人，然就被告如事實欄一㈠所示1
    07 年3 月26日、同年4 月10日販賣第二級毒品，及如事實
    欄一㈡所示107 年6 月6 日施用第二級毒品部分，並無證據
    足以證明該次之毒品來源亦為乙○○，依上說明，難認有因被
    告之供述，查獲此部分施用毒品來源之情形，且迄言詞辯論
    終結前，亦未查獲其他關於此部分毒品來源之犯罪事證，而
    與毒品危害防制條例第17條第1 項之要件不符，故被告所為
    如事實欄一㈠、㈡所示之販賣及施用毒品犯行，尚無從據以減
    輕其刑。
  ⒊再按毒品危害防制條例第17條第2 項規定：「犯第四條至第
    八條之罪於偵查及審判中均自白者，減輕其刑。」係為鼓勵
    是類犯罪行為人自白、悔過，並期訴訟經濟、節約司法資源
    而設。被告於偵查及審判中均曾自白有如事實欄一㈠部分所
    示販賣第二級毒品犯行，已如前所認，爰依毒品危害防制條
    例第17條第2 項規定，就被告所犯販賣第二級毒品罪部分減
    輕其刑。復就被告上開所有刑之加重、減輕事由，依法先加
    後減之。
  ㈣爰以行為人之責任為基礎，審酌被告正值青壯，不思以正途
    獲取所需，明知毒品危害身心甚劇，且一經成癮，甚且影響
    社會治安，危害深遠，竟無視政府制定毒品危害防制條例杜
    絕毒品犯罪之禁令，販賣第二級毒品欲藉以牟利，將助長施
    用毒品行為更形猖獗，致使施用毒品者沈迷於毒癮而無法自
    拔，直接戕害國民身心健康，間接危害社會、國家，且被告
    另購入持有純質淨重數量非少之第二級毒品甲基安非他命，
    助長毒品流通，影響社會秩序；又被告前已有因施用毒品經
    緩起訴處分及徒刑執行完畢之前科紀錄，竟無視國家對於杜
    絕毒品犯罪之禁令，再為本件施用毒品之犯行，應認其戒除
    毒癮之意志不堅，定力不足，所為均應予非難；兼衡被告於
    偵查及本院審理中均坦承犯行，亦能供出毒品來源供警方查
    緝，惟經本院多次傳拘未到，發布通緝緝獲後始審結之犯後
    態度，復參酌被告之素行，持有毒品之數量，及其國中畢業
    之智識程度、業工而家庭經濟勉持之生活狀況（詳被告之臺
    灣高等法院被告前案紀錄表及中和分局調查筆錄受詢問人欄
    之記載）等一切情狀，分別量處被告如主文所示之刑，並就
    被告施用第二級毒品、持有第二級純質淨重20公克以上之罪
    部分所宣告之刑，諭知易科罰金之折算標準。另衡酌罪責相
    當原則及特別預防之刑罰目的，具體審酌被告本案整體犯罪
    過程之各罪關係、各該行為之行為方式、危害情況、彼此間
    之時間與空間關係、偶發性、各別刑罰規範之目的、侵害法
    益之專屬性或同一性、輕重罪間體系之平衡、所犯數罪反應
    出之行為人人格特性及犯罪傾向、加重效益及整體犯罪非難
    評價等總體情狀（最高法院104 年度台抗字第718 號、104
    年度台抗字第951 號、105 年度台抗字第170 號裁定均同此
    見解），就上開不得易科罰金部分（即販賣第二級毒品部分
    ）之數罪，酌定其應執行之刑如主文所示；另就得易科罰金
    部分（即施用第二級毒品、持有第二級毒品純質淨重20公克
    以上之罪部分）之數罪，定其應執行刑暨諭知易科罰金之折
    算標準，以資懲儆。
三、沒收：
  ㈠依刑法第38條之1 第1 項規定：犯罪所得，屬於犯罪行為人
    者，沒收之。第3 項規定：前二項之沒收，於全部或一部不
    能沒收或不宜執行沒收時，追徵其價額。又舉凡販賣毒品所
    得之財物，不問其中何部分屬於成本，何部分屬於犯罪之利
    得，均應予以沒收，並非僅限於所賺取之差價部分，始符立
    法之本旨（最高法院100 年度台上字第842 號判決意旨參照
    ）。查被告就事實欄及附表一編號1 至2 所示販賣第二級毒
    品所得每次各6 千元（共12,000元）雖未扣案，然既屬被告
    販賣第二級毒品所得之財物，應依前揭規定於被告所犯各次
    販賣第二級毒品罪刑項下宣告沒收，於全部或一部不能沒收
    或不宜執行沒收時，則依刑法第38條之1 第3 項之規定追徵
    其價額。
  ㈡扣案如附表二編號1 、2 所示之物經送驗結果，檢出含有甲
    基安非他命成分，重量及純度亦如附表二編號1 至2 備註欄
    所示，有前開臺北榮民總醫院毒品成分鑑定書、毒品純度鑑
    定書各1 份附卷可考，且依被告供稱分別為107 年6 月7 日
    向乙○○購得持有，及107 年6 月6 日吸食毒品後所剩餘之物
    （見本院訴緝卷第67頁），應依毒品危害防制條例第18條第
    1 項前段之規定，分別於被告如事實欄一㈢所示之持有第二
    級毒品純質淨重20公克以上之罪，及事實欄一㈡所示施用第
    二級毒品罪主刑項下諭知沒收銷燬。又因毒品鑑驗一般係以
    傾倒之方式，將包裝袋內之毒品倒出與包裝袋分離而稱重，
    必要時輔以刮杓刮取袋內粉末，然無論依何種方式分離，包
    裝袋內均有極微量之毒品殘留，此業經調查局以93年3 月19
    日調科壹字第09300113060 號函釋在案，此為本院職務上已
    知之事實，是認前開盛裝第二級毒品之包裝袋，其內均含有
    極微量之第二級毒品殘留而無法析離，應整體視為查獲之第
    二級毒品，而分別依上開規定宣告沒收銷燬；至檢驗取樣部
    分，則因已用罄滅失，自無庸再為沒收銷燬之諭知。
  ㈢又按毒品危害防制條例第19條第1 項規定：「犯第四條至第
    九條、第十二條、第十三條或第十四條第一項、第二項之罪
    者，其供犯罪所用之物，不問屬於犯罪行為人與否，均沒收
    之。」查扣案如附表二編號3 之行動電話（含SIM 卡2 張）
    ，係用來和繆振武聯絡販賣毒品所用，屬本案供被告販賣第
    二級毒品罪所用之物，業據被告陳明在卷（見本院訴緝卷第
    67頁），不問屬於被告與否，均依毒品危害防制條例第19條
    第1 項之規定，在被告所犯各次販賣第二級毒品罪刑項下宣
    告沒收。
  ㈣扣案如附表二編號4 、5 所示之吸食器1 組及玻璃球1 個，
    均係被告所有，供其犯本件施用第二級毒品罪所用之物，業
    經被告在本院審理時供述明確（見本院訴緝字卷第67頁），
    應依刑法第38條第2 項前段規定，於被告所犯施用第二級毒
    品罪刑項下宣告沒收。
  ㈤末按刑法修正後雖將沒收之定位自「從刑」更迭為具獨立性
    之法律效果，與「主刑」已不具附從性而有不可割裂之關係
    ，但亦屬應滿足構成要件所生之法律效果，因之，為表明與
    犯罪事實連結之情形俾彰顯所由來之依據，是就個別沒收（
    含追徵）仍循往例於與之相關犯罪事實所構成之罪名、刑罰
    後併予宣告；又被告本件犯行固經宣告多數沒收、追徵，然
    按「宣告多數沒收者，併執行之」，刑法第40條之2 第1 項
    定有明文，且修正後刑法既認沒收並非從刑，即應由檢察官
    依刑法第40條之2 第1 項規定併執行之，爰不再於主文為合
    併沒收、追徵之諭知，一併敘明。
據上論斷，應依刑事訴訟法第299 條第1 項前段，毒品危害防制
條例第4 條第2 項、第10條第2 項、第11條第4 項、第17條第1
項、第2 項、第18條第1 項前段、第19條第1 項，刑法第11條、
第47條第1 項、第51條第5 款、第41條第1 項前段、第38條第2
項前段、第38條之1 第1 項前段、第3 項，判決如主文。
本案經檢察官劉新耀提起公訴，檢察官林殷正到庭執行職務。
中　　華　　民　　國　 109　　年　　5 　　月　　14　　日
                  刑事第五庭  審判長法  官  許必奇
                                    法  官  許品逸
                                    法  官  宋泓璟

上列正本證明與原本無異。
如不服本判決，應於判決送達後20日內敘明上訴理由，向本院提
出上訴狀 (應附繕本) ，上訴於臺灣高等法院。其未敘述上訴理
由者，應於上訴期間屆滿後20日內向本院補提理由書「切勿逕送
上級法院」。
                                    書記官  陳金鳳
中　　華　　民　　國　 109　　年　　5 　　月　　14　　日
附錄本案論罪科刑法條全文：
毒品危害防制條例第4 條
製造、運輸、販賣第一級毒品者，處死刑或無期徒刑；處無期徒
刑者，得併科新臺幣2 千萬元以下罰金。
製造、運輸、販賣第二級毒品者，處無期徒刑或7 年以上有期徒
刑，得併科新臺幣1 千萬元以下罰金。
製造、運輸、販賣第三級毒品者，處7 年以上有期徒刑，得併科
新臺幣7 百萬元以下罰金。
製造、運輸、販賣第四級毒品者，處5 年以上12年以下有期徒刑
，得併科新臺幣3 百萬元以下罰金。
製造、運輸、販賣專供製造或施用毒品之器具者，處1 年以上7
年以下有期徒刑，得併科新臺幣1 百萬元以下罰金。
前五項之未遂犯罰之。
毒品危害防制條例第10條
施用第一級毒品者，處6 月以上5 年以下有期徒刑。
施用第二級毒品者，處3 年以下有期徒刑。
毒品危害防制條例第11條
持有第一級毒品者，處3 年以下有期徒刑、拘役或新臺幣5 萬元
以下罰金。
持有第二級毒品者，處2 年以下有期徒刑、拘役或新臺幣3 萬元
以下罰金。
持有第一級毒品純質淨重十公克以上者，處1 年以上7 年以下有
期徒刑，得併科新臺幣1 百萬元以下罰金。
持有第二級毒品純質淨重二十公克以上者，處6 月以上5 年以下
有期徒刑，得併科新臺幣70萬元以下罰金。
持有第三級毒品純質淨重二十公克以上者，處3 年以下有期徒刑
，得併科新臺幣30萬元以下罰金。
持有第四級毒品純質淨重二十公克以上者，處1 年以下有期徒刑
，得併科新臺幣10萬元以下罰金。
持有專供製造或施用第一級、第二級毒品之器具者，處1 年以下
有期徒刑、拘役或新臺幣1 萬元以下罰金。

附表一：
編號 交易對象 時間 地點 毒品種類及數量 價格（新臺幣） 交易方式 1 繆振武 107 年3 月26日19時許 臺北市內湖區國道高速公路東湖交流道旁某處 甲基安非他命4 公克 6千元 由甲○○與繆振武以LINE通訊軟體聯繫購買毒品事宜後，由甲○○前往約定地點交付甲基安非他命予繆振武。 2 繆振武 107 年4 月10日20時許 新北市○○區○○路0 段000 巷0 號之裕城水泥廠內 甲基安非他命4 公克 6千元 由甲○○與繆振武以LINE通訊軟體聯繫購買毒品事宜後，由甲○○前往約定地點交付甲基安非他命予繆振武。 

附表二：
編號      名稱 數量            備註  1 白色或透明晶體（偵字卷第28頁中和分局扣押物品目錄表部分） 5包 檢出甲基安非他命成分（驗前淨重47.9944 公克，取0.0459公克鑑驗用罄，驗餘淨重47.9485 公克，純度95.2% ，驗前純質淨重45.6907 公克）  2 白色或透明晶體（偵字卷第33頁中和分局扣押物品目錄表部分） 1包   3 OPPO廠牌行動電話（含門號0000000000號、0000000000號SIM 卡各1 張） 1支   4 吸食器 1組   5 玻璃球 1個